臺灣桃園地方法院刑事判決　　　　　　　　　　　　　九十一年度易字第八七八號
　　公　訴　人　臺灣桃園地方法院檢察署檢察官
　　被　　　告　甲○○
右列被告因侵占案件，經檢察官提起公訴（九十年度偵字第七七五五號），本院判決
如左：
    主  文
甲○○意圖為自己不法之所有，而侵占對於業務上所持有之物，處有期徒刑陸月，如
易科罰金，以佰元折算壹日。緩刑貳年。
    事  實
一、甲○○自民國九十年二月二十日起，在萊爾富國際股份有限公司中壢中山分公司
    （下稱萊爾富便利商店榮安店）擔任晚上十一點至翌日清晨七點之晚班店員，負
    責銷售貨物及收取貨款等業務，為從事業務之人，竟基於意圖為自己不法所有之
    犯意，於九十年三月十二日凌晨二時許，利用同年三月十一日、十二日至上開店
    內之顧客，買進物品而未將發票取走之機會，先將發票放置一旁，再伺機同時將
    上開發票以客人退貨為由予以作廢，並將上開金額以變易持有為所有之意思予以
    侵占入己，以此方法共得款新台幣（下同）五百四十元，嗣因該店店長乙○○發
    現店內發票之作廢率太高，調閱九十年三月十二日之晚班錄影帶始知上情。
二、案經乙○○訴由桃園縣警察局中壢分局報告台灣桃園地方法院檢察署檢察官偵查
    起訴。
    理  由
一、訊據被告甲○○固不諱言於右揭時地擔任晚班店員，並作廢四張發票，金額共計
    五百四十元，作廢之理由均係不實記載之事實，惟矢口否認有何業務侵占之犯行
    ，辯稱：因當天工作太忙，不確定客人到底有沒有買，才將發票作廢，但沒有侵
    占金錢云云。然查：
（一）右揭犯罪事實，業據告訴人乙○○指訴：「我是當天對帳發現現金跟發票上面
      是一致的，如有作廢，應該會多錢。三月十一日那張是當天作廢，那筆七十五
      元客人沒有退貨，‧‧‧。二十元那張是被告自己喝飲料，但從錄影帶上沒有
      被告付錢的動作，一百五十元那張，那是客人要買煙，被告說這個要請客人抽
      ，被告沒有付錢，如被告有付錢，就不用作廢發票。二百九十五元，是一個外
      勞買瓶裝啤酒，外勞沒有拿發票，被告就把這張發票放到收銀機旁，我們另一
      個員工有問說怎麼會有發票，被告說這是客人退貨，等一下要作廢，‧‧‧」
      等語綦詳，核與證人楊家欽到庭證述：「當天我去買東西，我跟被告是同事關
      係，有點熟，結完帳後，我看到櫃台有多發票，我覺得夜班應該不會有怎麼多
      發票放在旁邊，因為店長有說過，客人買東西後不要的發票要馬上撕掉丟掉，
      不能留著，所以我就有問他為何有這些發票，他說客人很龜毛要買不買，那些
      是要作廢的發票，當時那些發票還沒有蓋作廢章」等語大致相符，而被告亦不
      否認確有上開自己拿取飲料及請客人抽煙之事實，惟辯稱事後有將錢補回去云
      云，此外並有上開被告所作廢之發票四紙、九十年三月十二日監視錄影帶之翻
      拍相片三張在卷足稽，足認告訴人之指訴可資採信。
（二）被告辯稱：當天事情很忙，不知那張發票要作廢云云，惟萊爾富便利商店榮安
      店於九十年三月十二日晚間並未進貨，且被告值班之時段客人並不多等情，亦
      據告訴人陳稱明確，並有當日之監視錄影帶在案可證，是被告此一辯解不足為
      採。又上開金額二十元之發票，係被告自己拿取店內飲料消費所開立，金額一
      百五十元之發票則係被告請客人抽煙所開立，被告於本院調查時就此則堅稱：
      因錢包放在置物櫃，所以錢都是事後才付，且確定有付錢等語（參見本院九十
      年五月三十日訊問筆錄），則被告當日既能「記得」於事後至置物櫃，自錢包
      中拿取上開金額之現金以支付上開兩筆消費，而於當天客人又不多之情況下，
      何以對該二張發票係自己消費之情不復記憶而予以作廢，其間之矛盾至為灼然
      。再者，依卷附之九十年三月十一日，號碼ＧＡ00000000號之發票所
      記載者係顧客購買七十五元之貨物，付現金一百元，找零二十五元，被告將之
      作廢理由卻係「客人拿一千元來，沒零錢找人，客人不買」云云，亦顯與實情
      不符。況且，被告對於所開立之發票是否應予作廢如有不能確定之情，亦應詳
      加查證後再為妥適之處理，否則收銀機所記載之金額即有與現實不符之危險，
      此當為被告所明知，是被告對於不確定是否確有付現之發票，一概逕予作廢，
      即有違事理，是其上開所辯均難採信。
（三）另收銀機會依所開立發票之金額記算機台內現金之金額，是若顧客取消交易，
      作廢發票後尚須將之輸入收銀機，收銀機記錄之金額始與機內現金相符，被告
      擔任店員，當知此理，則被告將不確定是否取消交易之發票逕予作廢，其主觀
      上當係認將發票作廢後，收銀機內之金額仍能相符，否則店長必會向其追究，
      基此，綜合上述四張發票確有消費，而當晚客人非多，被告應無不能記憶、分
      辨之事由，竟違反通常作廢發票之作業流程等情，被告侵占所作廢發票金額之
      金錢，已堪認定。
    綜上，本件事證已臻明確，被告犯行堪予認定。
二、核被告甲○○所為，係犯刑法第三百三十六條第二項之業務侵占罪。公訴人雖認
    定被告係分別於九十年三月十一日、十二日將發票作廢後，而侵占上載之金額，
    則其所為二次業務侵占犯行，時間緊接，所犯構成要件相同，顯係基於概括犯意
    為之，應為連續犯，惟查，被告係同時將上開發票作廢一情，亦據被告供陳在卷
    ，核與證人楊家欽證述被告將多張發票置於收銀機旁等語相符，且被告值班之時
    間跨連九十年三月十一日及十二日，足認被告所辯屬實，是應認被告犯行僅有一
    次，公訴人上開認定，容有誤會，在此敘明。爰審酌被告犯罪之目的、手段、智
    識程度、犯罪所生之損害、至今尚未與告訴人達成和解及犯後態度等一切情狀，
    量處如主文所示之刑，並諭知易科罰金之折算標準，以資懲儆。末查被告前未曾
    受任何有期徒刑以上刑之宣告，此有台灣高等法院被告全國前案紀錄表一份附卷
    可憑，其經此教訓，自當知所惕勉而無虞再犯，本院綜核各情認上開有期徒刑之
    宣告，已足策其自新，所宣告之刑，以暫不執行為適當，併依法諭知緩刑二年，
    用啟向上。
據上論斷，應依刑事訴訟法第二百九十九條第一項前段，刑法第三百三十六條第二項
、第四十一條第一項前段、第七十四條第一款、罰金罰鍰提高標準條例第一條前段，
判決如主文。
本案經檢察官林秀敏到庭執行職務。
中      華      民      國    九十一    年      七      月     十九     日
                          臺灣桃園地方法院刑事第一庭
                              審判長法  官   吳爭奇
                                    法  官   胡芷瑜
                                    法  官   范明達
右正本證明與原本無異。
如不服本判決，應於判決送達後十日內向本院提出上訴狀( 應附繕本 )，上訴於
臺灣高等法院。
                                    書記官   孫立文
中        華        民        國   九十一   年   八   月    一    日
附論罪科刑依據之法條：
刑法第三百三十六條第二項
對於業務上所持有之物，犯前條第一項之罪者，處六月以上五年以下有期徒刑，得併
科三千元以下罰金。
